臺灣新北地方法院刑事判決
110年度交簡上字第46號
上  訴  人  
即  被  告  陳錫金



上列被告因公共危險案件，不服本院中華民國110年4月30日110
年度交簡字第531號第一審刑事簡易判決（聲請簡易判決處刑案
號：110年度速偵字第510號），提起上訴，本院管轄之第二審合
議庭判決如下：
    主  文
上訴駁回。 
    事  實
一、乙○○於民國110年3月31日10時30分許起至同日12時許止，在
    新北市○○區○○街00號菜市場與友人飲用啤酒，明知服用酒類
    後，將使其駕駛車輛之注意力降低，反應能力趨緩，危害其
    本身及其他用路人之行車安全，竟基於不能安全駕駛動力交
    通工具而駕駛之犯意，於同日12時10分許，在新北市○○區○○
    街00號供多數人使用且與道路密接之露天式停車場，駕駛車
    牌號碼0000-00號自用小貨車正在駛離該處。嗣於同日12時3
    9分許，在新北市○○區○○街00號停車場，為警查獲，並對其
    施以吐氣酒精濃度檢測，於同日12時58分許，測得其吐氣所
    含酒精濃度達每公升0.37毫克。
二、案經新北市政府警察局新莊分局報告臺灣新北地方檢察署檢
    察官偵查後聲請簡易判決處刑。
    理  由
一、證據能力部分：
　　㈠本件被告酒精測定紀錄表、新北市政府警察局吐氣酒精濃
      度檢測程序暨拒測法律效果確認單，均具有證據能力：
　　　⒈按警察任務為依法維持公共秩序，保護社會安全，防止
        一切危害，促進人民福利（警察法第2條參照），但其
        在執行任務時，所行使者多屬干預性行為，會限制人民
        之身體、自由及財產。為使警察執行勤務有所依循，警
        察勤務條例第11條乃就警察勤務之內容為明文規定，其
        中第2、3款規定：「二、巡邏：劃分巡邏區（線），由
        服勤人員循指定區（線）巡視，以查察奸宄，防止危害
        為主；並執行檢查、取締、盤詰及其他一般警察勤務。
        三、臨檢：於公共場所或指定處所路段，由服勤人員擔
        任臨場檢查或路檢、執行取締、盤查及有關法令賦予之
        勤務。」巡邏、臨檢等勤務橫跨警察行政及刑事訴訟2
        領域，其一方面為事前危害預防之勤務，另一方面為事
        後之犯罪調查。例如於指定區巡邏或於公共場所臨場檢
        查，原係預防性工作，但可能因此發現酒後駕車之事證
        ，因此轉為犯罪調查，此為警察任務之雙重功能。而警
        察職權行使法第6條規範查證身分之臨檢發動要件，其
        中第1項第1款規定：「合理懷疑其有犯罪之嫌疑或有犯
        罪之虞者。」目的在使警察能事先預防犯罪發生及防止
        危害產生，其依客觀情況或專業經驗，經合理判斷後認
        有犯罪之嫌疑或有犯罪之虞，得查證身分，因此時犯罪
        已存在或瀕臨發生之邊緣，常會於查證身分後，刑事調
        查作為隨即發動；同法第7條規定查證身分之程序，為
        查證身分，警察得為攔停、詢問姓名及年籍資料、命出
        示身分證明文件、有明顯事實時得檢查身體及所攜帶物
        等措施。立法宗旨是在維持公共秩序、保護社會安全，
        與憲法保障隱私、行動自由、人性尊嚴之間取得衡平。
        經查，本件查獲警員黃羿堯於110年3月31日12時32分，
        接獲檢舉人報案稱新北市○○區○○街00號，一台上開車號
        之藍色貨車有酒後駕車情事，遂前往現場查看，並於同
        日12時39分，到達現場，發現現場為露天供多數人得進
        出之私人停車場，且出口處鐵門為開啟狀態，在該停車
        場內，有一台與檢舉人提供之特徵相符自用小貨車正在
        駛離，遂上前盤查，發現被告臉部通紅、面有酒容，且
        聞到被告有酒味，於是提供礦泉水予被告漱口後，於同
        日12時58分，對被告實施酒測，酒測值為0.37mg/I等情
        ，有新北市政府警察局新莊分局中港所受理民眾110報
        案案件及中港派出所警員黃羿堯出具職務報告各1份附
        卷可稽（見偵卷第10至11頁）。再者，經警員於同日12
        時56分當面告知並宣讀道路交通管理處罰條例第35條拒
        測法律效果後，被告遂於「新北市政府警察局吐氣酒精
        濃度檢測程序暨拒測法律效果確認單」上勾選「飲酒或
        食用含酒精成份之物品結束逾15分鐘以上，仍請求員警
        提供礦泉水漱口」該項之現場接受稽查情形，並於「受
        稽查人簽名欄」內署名及捺指印等情，業據被告於警詢
        中供述明確（見偵卷第9頁），並有新北市政府警察局
        吐氣酒精濃度檢測程序暨拒測法律效果確認單1紙在卷
        可考（見偵卷第14頁）。可見警員係因民眾以110報案
        檢舉被告於前揭時、地有酒後駕車情事後，而前往該停
        車場執行巡邏勤務，見被告駕駛上開自用小貨車正在駛
        離而上前攔停盤查，復見被告臉部通紅，聞其身上散發
        酒味，並提供礦泉水予被告漱口後，始對其實施酒測，
        是以警員係經被告同意後，始對之進行吐氣酒精濃度測
        試，核與上開規定相符，自無違法可言。
　　　⒉又依警察職權行使法第2條第2項規定「本法所稱警察職
        權，指警察為達成其法定任務，於執行職務時，依法採
        取查證身分、鑑識身分、蒐集資料、通知、管束、驅離
        、直接強制、物之扣留、保管、變賣、拍賣、銷毀、使
        用、處置、限制使用、進入住宅、建築物、公共場所、
        公眾得出入場所或其他必要之公權力之具體措施。」、
        同法第8條規定「警察對於已發生危害或依客觀合理判
        斷易生危害之交通工具，得予以攔停並採行下列措施：
        一要求駕駛人或乘客出示相關證件或查證其身分。二檢
        查引擎、車身號碼或其他足資識別之特徵。三要求駕駛
        人接受酒精濃度測試之檢定。警察因前項交通工具之駕
        駛人或乘客有異常舉動而合理懷疑其將有危害行為時，
        得強制其離車；有事實足認其有犯罪之虞者，並得檢查
        交通工具」。是以，警方於執行職務時，對於已可認定
        為「已發生危害或依客觀合理判斷易生危害」之交通工
        具，除得予以攔停外，亦得要求駕駛人接受酒精濃度測
        試檢定。次按依法維持公共秩序，保護社會安全，防止
        一切危害，促進人民福利，乃警察之任務，警察對於已
        發生危害或依客觀合理判斷易生危害之交通工具，得予
        以攔停，要求駕駛人接受酒精濃度測試檢定，依警察職
        權行使法第8條第1項第3款、道路交通管理處罰條例第3
        5條第4項、道路交通安全規則第114條第2款等規定，駕
        駛人此時自有依法配合酒測之義務（司法院大法官釋字
        第699號解釋理由書參照），若駕駛人拒絕配合，自得
        依道路交通管理處罰條例第35條第4項之規定處以相關
        行政罰則。經查，按刑法第185條之3不能安全駕駛罪係
        屬抽象危險犯，不以發生具體危險為必要，其構成要件
        並未對於駕駛行為之地點予以限制，亦即不以道路交通
        管理處罰條例所規定「道路」即公路、街道、巷衖、廣
        場、騎樓、走廊或其他供公眾通行之地方等處所為限，
        況一般公立或私人停車場均屬特定多數人停放車輛之場
        所，被告在私人停車場內駕駛車輛時，其吐氣所含酒精
        濃度既已逾法定數值，對於在該停車場內之人員或其他
        駕駛人之安全，已具有抽象危險。再者，警員根據民眾
        檢舉情資，前往該停車場執行巡邏勤務，即見被告駕駛
        車輛正在駛離該停車場，因此攔停盤查，復見被告臉部
        通紅，聞其身上散發酒味，已如前述。核與被告於本院
        準備程序中自承：警員問我有無喝酒，我說有，我發動
        車輛後有移動大約5公尺左右等語相符（見本院110年度
        交簡上字第46號卷【下稱本院卷】第53頁）。是以警員
        當時依據被告駕駛車輛正在駛離停車場，復見聞被告臉
        部通紅及散發酒味之客觀情狀加以判斷，已可認定被告
        駕駛上開自用小貨車應屬易生危害之交通工具，自得予
        以攔停，並要求駕駛人接受酒精濃度測試檢定甚明，尚
        難認警員在多數人得進出之露天私人停車場內，對被告
        實施酒精濃度測試有違法之情形。
　　　⒊是被告上訴意旨辯稱：本件警員在私人停車場內，對被
        告實施酒精濃度測試，已違反道路交通管理處罰條例第
        3條所指道路之規定，又被告駕駛車輛實際上未發生危
        害，亦未有「依客觀合理判斷易生危害」行為，且實施
        酒測場所應限於公共場所，不得在私人停車場內，則酒
        精測定紀錄表、新北市政府警察局吐氣酒精濃度檢測程
        序暨拒測法律效果確認單，均屬未依法定程序所取得之
        證據，均無證據能力云云，不足採信。
　　㈡本案其餘相關具有傳聞性質之供述證據，檢察官及被告均
      表示不爭執證據能力（見本院卷第54頁），且本案所引用
      其餘之相關非供述證據，亦為合法取得，依法均可作為認
      定犯罪事實之依據。　　
二、實體部分：
　　㈠認定犯罪事實所憑之證據及理由：
      上開犯罪事實，業據被告乙○○於警詢及偵查中均坦承不諱
      （見偵卷第8至9頁反面、第25頁正反面），並有新北市政
      府警察局新莊分局中港所受理民眾110報案案件、中港派
      出所警員職務報告、新北市政府警察局吐氣酒精濃度檢測
      程序暨拒測法律效果確認單、新莊分局酒精測定紀錄表、
      車輛詳細資料報表及呼氣酒精測試器檢定合格證書各1份
      在卷可稽（見偵卷第10至17頁），被告前開任意性之自白
      ，核與事實相符，事證明確，其犯行洵堪認定，應依法論
      科。
    ㈡論罪：
　    ⒈新舊法比較：
        行為後法律有變更者，適用行為時之法律。但行為後之
        法律有利於行為人者，適用最有利於行為人之法律，刑
        法第2條第1項定有明文。查被告行為後，刑法第185條
        之3規定於民國111年1月28日修正公布，並於同年月30
        日生效施行，而修正前刑法第185條之3第1項第1款原規
        定：「駕駛動力交通工具而吐氣所含酒精濃度達每公升
        0.25毫克或血液中酒精濃度達百分之0.05以上者，處2
        年以下有期徒刑，得併科20萬元以下罰金」，修正後刑
        法第185條之3第1項第1款則規定：「駕駛動力交通工具
        而吐氣所含酒精濃度達每公升0.25毫克或血液中酒精濃
        度達百分之0.05以上者，處3年以下有期徒刑，得併科3
        0萬元以下罰金」。是比較新舊法之結果，修正後刑法
        第185條之3第1款規定雖未更動該罪之構成要件及得科
        處之法定刑種，然已將有期徒刑、罰金之刑度均予提高
        ，應以修正前刑法第185條之3第1項第1款規定對被告較
        為有利。依刑法第2條第1項前段規定，自應適用被告行
        為時即修正前刑法第185條之3第1項第1款之規定處斷。
　    ⒉核被告所為，係犯修正前刑法第185條之3第1項第1款之
        駕駛動力交通工具而吐氣所含酒精濃度達每公升零點二
        五毫克以上之罪。
　    ⒊被告前因不能安全駕駛案件，經本院以106年度交簡字第
        2000號判決處有期徒刑3月確定，並於106年8月24日易
        科罰金執行完畢，有臺灣高等法院被告前案紀錄表存卷
        可查，其受徒刑之執行完畢，5年以內故意再犯本案為
        有期徒刑以上之罪，為累犯。則被告再犯相同之不能安
        全駕駛罪，益見其不尊重其他用路人生命、身體及財產
        安全，惡性非輕，顯然對刑罰反應力薄弱而有加重刑度
        之必要，暨權衡本罪之法律目的、罪刑相當原則及相關
        刑事政策，並依司法院釋字第775號解釋意旨為整體評
        價裁量後，尚不生被告以累犯所處之刑罰超過其所應負
        擔罪責，人身自由因此遭受過苛侵害之情形，本案有依
        累犯規定加重其刑之適用，應依刑法第47條第1項規定
        加重其刑。
三、駁回上訴之理由：
　　㈠原審認被告犯有上揭不能安全駕駛之公共危險罪證明確，
      並審酌審酌被告明知服用酒類，對意識能力具有不良影響
      ，如酒後駕車，對一般往來之公眾及駕駛人自身皆具有高
      度危險性，且前有如事實欄所載之公共危險案件前科紀錄
      （構成累犯，不予重複作為量刑之評價事由），詎不知悔
      改，仍漠視自身安危，並罔顧公眾安全，於服用酒類後其
      吐氣所含酒精濃度已達每公升0.37毫克，逾法定吐氣所含
      酒精濃度每公升0.25毫克標準之情形下，仍駕駛自用小貨
      車，危害交通安全，兼衡其智識程度為國中畢業（依個人
      戶籍資料所載），自陳家庭經濟狀況為小康、職業為賣魚
      ，及犯罪後坦承犯行等一切情狀，量處有期徒刑3月。又
      原審於110年4月30日裁判時，刑法第185條之3規定尚未修
      正公布，雖未及為新舊法之比較，惟其適用修正前之刑法
      第185條之3第1項第1款規定予以論罪科刑，其結果相同，
      尚無違誤。本院經核原審認事用法均無不合，量刑亦稱妥
      適，自應維持。
　　㈡被告上訴意旨辯以：當日伊在停車場內，完全沒開車到馬
      路上，是警員衝到私人停車場內，警員沒有公權力在私人
      停車場抓伊；警員在私人停車場內，對被告實施酒精濃度
      測試，已違反道路交通管理處罰條例第3條所指道路之規
      定，又被告駕駛車輛實際上未發生危害，亦未有「依客觀
      合理判斷易生危害」行為，且實施酒測場所應限於公共場
      所，不得在私人停車場內，則酒精測定紀錄表、新北市政
      府警察局吐氣酒精濃度檢測程序暨拒測法律效果確認單，
      均屬未依法定程序所取得之證據，均無證據能力云云。經
      查，刑法第185條之3不能安全駕駛罪係屬抽象危險犯，不
      以發生具體危險為必要，該罪構成要件並未對於駕駛行為
      之地點予以限制，且本件私人停車場係屬特定多數人停放
      車輛之場所，被告在該私人停車場內酒後駕駛車輛時，對
      於停車場內之人員或其他駕駛人安全，已具有抽象危險；
      本件警員當時依據被告駕駛車輛正在駛離停車場，復見聞
      被告臉部通紅及散發酒味之情狀判斷，足認被告駕駛上開
      自用小貨車應屬易生危害之交通工具，自得予以攔停，並
      要求駕駛人接受酒精濃度測試檢定，已如前述。是被告上
      訴經核為無理由，應予駁回。
四、被告經合法傳喚（見本院卷第63至72頁），無正當之理由不
    到庭，爰不待其陳述，逕行判決。
據上論斷，應依刑事訴訟法第455條之1第1項、第3項、第368條
、第371條，判決如主文。
本案經檢察官甲○○偵查起訴，檢察官方心瑜到庭執行職務。
中　　華　　民　　國　　111 　年　　2 　　月　　17　　日
                  刑事第六庭審判長法  官  樊季康

                                  法  官  葉逸如

                                  法  官  楊展庚

以上正本證明與原本無異
不得上訴。
                                書記官　彭姿靜
中　　華　　民　　國　　111 　年　　2 　　月　　22　　日
附錄本案論罪科刑法條全文：
修正前刑法第185條之3
駕駛動力交通工具而有下列情形之一者，處2年以下有期徒刑，
得併科20萬元以下罰金：
一、吐氣所含酒精濃度達每公升零點二五毫克或血液中酒精濃度
    達百分之零點零五以上。
二、有前款以外之其他情事足認服用酒類或其他相類之物，致不
    能安全駕駛。
三、服用毒品、麻醉藥品或其他相類之物，致不能安全駕駛。
因而致人於死者，處3年以上10年以下有期徒刑；致重傷者，處1
年以上7年以下有期徒刑。
曾犯本條或陸海空軍刑法第五十四條之罪，經有罪判決確定或經
緩起訴處分確定，於五年內再犯第一項之罪因而致人於死者，處
無期徒刑或5年以上有期徒刑；致重傷者，處3年以上10年以下有
期徒刑。